臺灣高等法院高雄分院刑事判決　　　　93年度上訴字第1216號
上　訴　人　臺灣屏東地方法院檢察署檢察官
被　　　告　甲○○
指定辯護人　本院公設辯護人李佩娟
上列上訴人因被告偽造有價證券案件，不服臺灣屏東地方法院93
年度訴字第402 號中華民國93年8 月30日第一審判決（起訴案號
：臺灣屏東地方法院檢察署93年度偵字第2219號），提起上訴，
本院判決如下：
    主  文
上訴駁回。
    事  實
一、甲○○前於民國87年間因重利案件，經台灣屏東地方法院判
    處有期徒刑7 月、緩刑3 年確定，於92年9 月25日緩刑期滿
    ，未經撤銷緩刑，上開刑之宣告已失其效力。甲○○於92年
    6 月23日、同年7 月1 日（起訴書誤載為92年8 月23日、同
    年9 月1 日），在屏東縣東港鎮○○路37號「星世紀大樓」
    ，向與其素有金錢往來之該大樓管理員乙○○各借款新臺幣
    （下同）100,000 元，乙○○應允並交付現金後，因該款項
    為乙○○向友人調借所得，乃另要求甲○○須開具本票，以
    供其交付友人作為出借款項之證明。甲○○竟明知未得其子
    沈嘉偉同意或授權，不得偽造沈嘉偉名義本票，而基於意圖
    供行使之用而偽造有價證券之概括犯意，連續於92年6 月23
    日、同年7 月1 日（起訴書誤載為92年8 月23日、同年9 月
    1 日），在屏東縣東港鎮○○路37號5 樓住處，於如附表所
    示2 紙本票發票人欄上，偽造「沈嘉偉」署名各1 枚，並書
    寫發票日、到期日、金額等文字，再於「沈嘉偉」署名及金
    額上蓋用指印（2 紙本票上各有2 枚），以表示係「沈嘉偉
    」本人之指印，而完成如附表所示本票2 紙，並隨即持之在
    上開大樓一樓，交付乙○○而行使。嗣甲○○未能依約清償
    借款，經乙○○持上開本票向沈嘉偉求償，遭沈嘉偉以上開
    本票係偽造為由拒絕，乙○○始查悉上情。
二、案經乙○○訴由臺灣屏東地方法院檢察署檢察官偵查起訴。
    理  由
一、程序方面─
    本件被告甲○○（以下簡稱被告）及指定辯護人於本院迄言
    詞辯論終結前，均未就告訴人乙○○偵訊筆錄之證據能力為
    爭執或聲明異議，亦未主張有何顯有不可信情形，且復查告
    訴人乙○○於偵查中向檢察官所為之陳述，並無何顯有不可
    信之情況，自可採為本件認定犯罪事實之證據，合先敘明。
二、認定犯罪事實所憑證據及理由─
  (一)上開犯罪事實，業據被告於原審及本院調查、審理中自白不
    諱（見原審卷第18頁，本院卷第24、55頁），核與告訴人乙
    ○○指訴被告有偽造本件本票之情節相符；且證人即被告之
    子沈嘉偉於偵查及原審中均證稱：「伊母親甲○○開立本件
    本票，事先並未經伊同意」等語明確（見92發查1017號卷第
    12 、32 頁，原審卷第37頁）；復有如附表所示偽造本票影
    本2紙在卷可憑。
  (二)被告於本院審理時就交付本件本票2 紙予告訴人乙○○之原
    因為何？或供稱：「如果不交本票給乙○○，乙○○不可能
    給伊錢」等語，或供稱：「交二紙本票給乙○○，是為了供
    擔保」等語。惟由告訴人乙○○於偵查中指稱：「以前被告
    向伊借錢，因為是朋友關係，所以都沒有要求被告開票，但
    此次是伊向朋友借的錢，所以要拿給朋友做抵押」、「被告
    二次都是在管理員室向伊借錢，被告先將現金拿回住處後，
    才再把開好的本票拿下來給伊」等語在卷（見同前發查卷第
    11、33頁），足認被告交付本件本票2 紙予告訴人乙○○，
    係因告訴人乙○○交付借款後，為向實際出借款項之友人交
    待，始要求被告另出具本件2 紙本票，供為債權證明之用，
    而非單純之債權擔保。
  (三)是綜上所述，本件事證已明，被告犯行足堪認定。
三、論罪及科刑之理由─
  (一)核被告所為，係犯刑法第201 條第1 項之意圖供行使之用而
    偽造有價證券罪。又其行使偽造有價證券之低度行為應為其
    偽造有價證券之高度行為所吸收，不另論罪。被告2 次意圖
    供行使之用而偽造有價證券之行為，時間緊接，所犯係構成
    要件相同之罪，顯係基於概括犯意反覆為之，應依連續犯之
    規定，論以一罪論，並加重其刑。
  (二)原審以被告罪證明確，因而依刑法第56條、第201 條第1 項
    、第59條、第205 條，罰金罰鍰提高標準條例第1 條前段規
    定，並審酌意圖供行使之用而偽造有價證券罪之法定最低刑
    為3 年以上有期徒刑，考其立法意旨在維護市場秩序，保障
    交易信用，然本件被告智識程度非高，以偽造本件本票所擔
    保之金額不多，事後已與被害人沈嘉偉達成和解，被害人沈
    嘉偉並同意協助被告清償積欠告訴人乙○○之款項（見原審
    卷第24頁同意書），又被告係由被害人沈嘉偉奉養，自身並
    無謀生能力，且病痛纏身（見原審卷第47頁安泰醫院診斷證
    明書），應係一時失慮致罹刑章，惡性非大，認若處被告法
    定最低度刑責，仍嫌過重，客觀上足以引起一般之同情，爰
    依刑法第五十九條規定，酌減輕其刑，並先加後減。再爰審
    酌被告曾有財產犯罪前科，素行非佳，任意以他人名義偽造
    本票，其行為足生損害於他人及經濟金融秩序，惟被告教育
    程度不高，低估其行為之嚴重性，而偽造有價證券之金額非
    鉅，已與被害人沈嘉偉達成和解，被害人沈嘉偉並原諒被告
    所為，暨被告坦白承認，頗有悔意之犯罪後之態度等一切情
    狀，量處有期徒刑1 年8 月。並認被告前雖於87年間因重利
    案件，經台灣屏東地方法院判處有期徒刑7 月、緩刑3 年確
    定，業於92年9 月25日緩刑期滿（原審誤為92年8 月31日）
    ，未撤銷緩刑，依刑法第76條規定其刑之宣告失其效力，故
    被告未曾受有期徒刑以上刑之宣告，其因一時失慮致罹刑典
    ，事後亦深具悔意，且經被害人沈嘉偉原諒其所為，經此刑
    之宣告後，應知所警惕而無再犯之虞，因認暫不執行其刑為
    當，而予宣告緩刑4 年，以啟自新。復說明如附表所示本票
    2 紙，應依刑法第205 條規定予以宣告沒收，而其上偽造之
    「沈嘉偉」署名2 枚及指印4 枚，屬偽造本票之一部分，業
    因本票之沒收而包括在內，爰不另為沒收之諭知。經核原判
    決認事用法並無違誤，量刑亦稱允當。
  (三)檢察官應告訴人乙○○之請求，以被告於緩刑期間更犯罪，
    且尚未與告訴人乙○○達成民事和解，認原審依刑法第59條
    酌減被告之刑及諭知緩刑均有不當，提上訴。惟被告於緩刑
    期內之92年6 、7 月間，再犯本件意圖供行使之用而偽造有
    價證券罪，原審於93年8 月30日判決時，緩刑期間已滿，且
    未經撤銷，業如前述，與刑法第74條第1 款所定之緩刑條件
    ，並無不符，原審因而併予宣告緩刑4 年，經核於法尚無違
    誤（最高法院87年度台非字第56號判決參照）；且刑法第59
    條立法目的，在於考量同一犯罪，情節互異，若株守一致，
    於法律之範圍過狹時，反致有傷苛刻，而賦予法官得酌量減
    輕被告刑責之權，原審已詳細說明被告犯罪之原因、情狀及
    身體狀況，確有可憫恕之情，是應認檢察官之上訴無理由，
    應予駁回。
四、適用之法律：刑事訴訟法第368 條。
本案經檢察官沈紹嘉到庭執行職務。
中　　華　　民　　國　　94　　年　　1 　　月　　14　　日
                  刑事第七庭    審判長法  官  莊飛宗
                                      法  官  李淑惠
                                      法  官  曾逸誠
以上正本證明與原本無異。
如不服本判決應於收受本判決後10日內向本院提出上訴書狀，其
未敘述上訴理由者，並得於提起上訴後10日內向本院補提理由書
狀（均須按他造當事人之人數附繕本）「切勿逕送上級法院」。
中　　華　　民　　國　　94　　年　　1 　　月　　14　　日
　　　　　　　　　　　　　　　  　　　書記官  郭蘭蕙
 附表：
┌────┬─────┬─────┬─────┬─────┬─────┬──────┐
│編    號│本票號碼  │發  票  日│到  期  日│票面金額  │發  票  人│偽造之署押  │
├────┼─────┼─────┼─────┼─────┼─────┼──────┤
│  １    │547931    │92/09/01  │92/07/01  │100,000元 │沈嘉偉    │沈嘉偉署名1 │
│        │          │          │          │          │          │枚、指印2枚 │
├────┼─────┼─────┼─────┼─────┼─────┼──────┤
│  ２    │547928    │92/08/23  │92/06/23  │100,000元 │沈嘉偉    │沈嘉偉署名1 │
│        │          │          │          │          │          │枚、指印2枚 │
└────┴─────┴─────┴─────┴─────┴─────┴──────┘
